臺灣桃園地方法院行政訴訟判決　　　　　110年度交字第193號
原　　　告　江政達　
被　　　告　桃園市政府交通事件裁決處

代　表　人　張丞邦　
訴訟代理人　黃一鳴律師
上列當事人間交通裁決事件，原告不服被告民國 110年4 月8 日
桃交裁罰字第58-Z00000000號裁決，提起行政訴訟，本院判決如
下：
    主  文
原告之訴駁回。
訴訟費用新臺幣參佰元由原告負擔。
    事實及理由
壹、程序部分
一、本件原告不服被告於民國110 年4 月8 日以桃交裁罰字第58
    -Z00000000號裁決書（下稱原處分）所為之裁決，向本院提
    起撤銷訴訟，依行政訴訟法第237 條之1 第1 項第1 款規定
    ，屬交通裁決事件，爰依同法第237 條之7 規定，不經言詞
    辯論，逕為判決。
貳、實體部分
一、事實概要：原告於109 年11月20日15時12分許，駕駛車牌號
    碼000-00號自用大貨車（下稱系爭車輛）裝載紙板之貨物，
    行經國道五號高速公路南下29.7公里時，因有「汽車裝載貨
    物行經設有地磅處所五公里內路段未依號誌指示過磅者」之
    違規行為，為內政部警政署國道公路警察局第九公路警察大
    隊（下稱舉發機關）員警攔停並當場以公警局交字第Z00000
    000 號舉發違反道路交通管理事件通知單（下稱系爭舉發單
    ）舉發其違反道路交通管理處罰條例（下稱道交條例）第29
    條之2 第4 項規定，並載明應於同年12月20日前到案。嗣原
    告於109 年11月24日到案陳述意見，被告仍認其上開違規事
    實明確，乃依道交條例第29條之2 第4 項及第63條第1 項第
    2 款規定，以原處分裁處原告罰鍰新臺幣（下同）9 萬元，
    並記違規點數2 點。原告不服原處分，於110 年4 月30日向
    本院提起本件行政訴訟。
二、原告起訴主張：原告很少經過該路段，不知道有地磅站，且
    當日只有裝載一棧板的紙，並未超載。原告並非故意不過磅
    ，地磅站前短短200 公尺有很多告示牌，地磅站的過磅標誌
    不明確，且處罰並未區分故意或過失不過磅之不同情節，9
    萬元罰鍰實在太重等語。並聲明：原處分撤銷。
三、被告則以：本件於地磅站前方已設置相關標誌，並以LED 標
    誌「載重大貨車過磅」加強告示，標誌之設置尚無疑義，自
    難諉為不知。況行為人違反行政法上義務，主觀上無論故意
    或過失均應予以處罰，行政罰法第7 條第1 項定有明文。復
    按行政罰法第8 條規定，不得因不知法規而免除行政處罰責
    任。本件原告稱不知有地磅要過，其顯有過失。至原告稱罰
    鍰9 萬元太重云云，然裁決機關本即應依法裁決，此為法治
    國家必須依循之基本原則，亦無相關法律規定對此可考量行
    為人即原告之家庭狀況或生計困難等情事而得據以執為免罰
    之依據。再者，裁處處罰鍰金額乃法律所明文規定之法律效
    果，本處尚無酌減權限，而依其程度定有不同裁罰標準，尚
    未逾越必要之程度，與比例原則無違。從而，本處據以裁罰
    ，於法並無不合等語置辯。並聲明：原告之訴駁回。
四、本院之判斷：
  ㈠按道交條例第29條之2 第4 項前段規定：「汽車裝載貨物行
    經設有地磅處所五公里內路段，未依標誌、標線、號誌指示
    或不服從交通勤務警察或依法令執行交通稽查任務人員之指
    揮過磅者，處汽車駕駛人新臺幣9 萬元罰鍰，並得強制其過
    磅。」，同條例第63條第1 項第2 款規定：「汽車駕駛人有
    下列各款所列條款之一者，除依原條款處罰鍰外，並予記點
    ：二、有第29條第1 項第1 款至第4 款、第29條之2 第1 項
    、第2 項、第4 項、第30條第1 項第1 款、第2 款情形之一
    者，各記違規點數二點。」。又道路交通安全規則第77條第
    9 款規定：「汽車裝載時，除機車依第88條規定外，應依下
    列規定：九、裝載貨物行經設有地磅處所，應依標誌、標線
    、號誌指示，或交通勤務警察或依法令執行交通稽查任務人
    員之指揮停車過磅。」。依本件違規行為時點之違反道路交
    通管理事件統一裁罰基準表記載，違反道交條例第29條之2
    第4 項規定，於期限內繳納或到案聽候裁決者，應處罰鍰9
    萬元，並記違規點數2 點。
  ㈡本院依職權勘驗卷附採證光碟之結果略以：
  ⒈2020_1120_151558_095A .MOV_00000000_133048.mkv：影像
    為國道警察警備車行車紀錄器畫面，日期為『2020/11/20』
    ，警備車於地磅站入口待命。於『15：18：35』即影片時間
    4 秒時，後車斗棚架鋪設橘色帆布之系爭車輛於高速公路直
    行，並未又轉進入地磅站。警備車上員警討論確認有裝載貨
    物後，即迴轉進入地磅站再自出口追截。於『15：18：54』
    即影片時間22秒時，可見右側有『公路警察大隊、頭城工務
    段』之標示牌。於『15：19：25』即影片時間54秒時，可見
    內側車道上方有『梅花5 、南、宜蘭↓』之標示牌。於『15
    ：19：46』即影片時間1 分15秒時，可見系爭車輛已在前方
    約30公尺處。
  ⒉2020_1120_152158_099A .MOV_00000000_132902.mkv：影像
    為國道警察警備車行車紀錄器畫面，日期為『2020/11/20』
    ，於『15：24：15』即影片時間5 秒時，警備車在高速公路
    路肩進入公務車用避車彎停靠。於『15：24：32』即影片時
    間21秒時，員警命令將車輛停在警車前方，隨後即見系爭車
    輛出現並停靠於避車彎。
  ⒊上開勘驗結果業經製作勘驗筆錄，並函達兩造命表示意見（
    見本院卷第66至76頁），被告於110 年8 月27日以桃交裁申
    字第1100086399號函表示無意見等語，此有該函文在卷（見
    本院卷第78頁）可稽，而原告於110 年9 月2 日即收到本院
    寄送之勘驗筆錄，此有送達證書1 紙在卷（見本院卷第74頁
    ）可憑，而原告迄未表示意見。
  ㈢再依卷附採證照片所見（本院卷第40至43頁），原告駕駛系
    爭車輛確有裝載紙板之貨物，且在地磅站入口上游係有指示
    過磅之標誌牌，且標誌牌之設置方式、地點、高度均屬明確
    可見，亦無遭其他標誌阻擋，該處標誌牌亦已採用LED 面板
    之標誌及閃光黃燈以強化能見度與辨識度，應已足令一般人
    注意並辨識。況原告乃持有普通大客車駕駛執照之合格駕駛
    ，此有駕駛人基本資料1 紙可稽（見本院卷第62頁），足認
    原告係具有通常智識程度與合格駕駛能力之人，對於上開明
    確設置之各處過磅標示牌理應具有注意之能力，且系爭車輛
    係裝載貨物之大貨車，本即應依指示進行過磅，亦應為原告
    所明知，其卻疏未注意，乃於行經設有地磅處所五公里內路
    段時未依指示進行過磅，主觀上自有應注意、能注意，而不
    注意之過失，依行政罰法第7 條第1 項規定，應予以處罰。
  ㈣又原告對於本件事實經過雖未爭執，亦經本院查明無訛已如
    前述，惟原告仍主張本件裁罰過重云云。然查，本案被告所
    為原處分係依道交條例第29條之2 第4 項及第63條第1 項第
    2 款為之。而原處分裁處罰鍰9 萬元，並記違規點數2 點，
    此乃上開條文所明文規定之效果，核屬羈束處分。雖處罰不
    可謂之不重，然條文亦無針對行為人主觀上係出於故意或過
    失而予以區別處罰內容，被告依法並無裁量之權限。是原告
    有違反道交條例第29條之2 第4 項所規定之違規事實甚明，
    則被告以原處分裁處罰鍰9 萬元部分，其認事用法仍無違誤
    ，仍無從請求減輕或免除罰責，特此敘明。
五、綜上所述，原告於事實概要欄所載時、地，駕駛系爭車輛確
    有「汽車裝載貨物行經設有地磅處所五公里內路段未依標誌
    指示過磅者」之違規情事，被告依道交條例第29條之2 第4
    項、第63條第1 項第2 款（原處分漏載第2 款）之規定，裁
    處原告罰鍰9 萬元，並記違規點數2 點，核無違誤。原告訴
    請撤銷原處分，為無理由，應予駁回。
六、本件事證已臻明確，兩造其餘攻擊、防禦方法及所提證據，
    經核均與判決結果不生影響，爰不一一論列，併此敘明。
七、本件訴訟費用額確定為第一審裁判費300 元，爰依行政訴訟
    法第98條第1 項規定，由敗訴之原告負擔。
中    華    民    國   110    年    11    月    12    日
                  行政訴訟庭  法  官  徐  培  元
上為正本係照原本作成。
如不服本判決，應於判決送達後20日內，向本院提出上訴狀並表
明上訴理由（原判決所違背之法令及其具體內容或依訴訟資料可
認為原判決有違背法令之具體事實），其未載明上訴理由者，應
於提出上訴後20日內向本院補提理由書（上訴狀及上訴理由書均
須按他造人數附繕本，如未按期補提上訴理由書，則逕予駁回上
訴），並應繳納上訴裁判費新臺幣750元。
中    華    民    國   110    年    11    月    12    日
                              書記官  吳  文  彤